【裁判字號】    99,抗,1505
【裁判日期】    991118
【裁判案由】    聲請管收等
【裁判全文】
臺灣高等法院民事裁定                  99年度抗字第1505號
抗  告  人    祥敏光電股份有限公司
法定代理人    黃正崇
代  理  人    楊進銘律師
抗告人因與相對人晶敏光電股份有限公司間聲請管收等事件，對
於中華民國99年8月27日臺灣士林地方法院99年度執聲字第12號
所為裁定提起抗告，本院裁定如下：
    主  文
抗告駁回。
抗告程序費用由抗告人負擔。
    理  由
一、聲請及抗告意旨略以：相對人投資境外公司，係將其所有資
    產藏匿於境外公司，逍遙進出國門，顯有履行義務之可能而
    故不履行，與報載藝人賀一航之行徑完全相同，如不將相對
    人公司之董監事等人管收，顯難達成強制執行之效果。又債
    權人對法院拘提管收債務人應有聲請權，縱認無聲請權，依
    強制執行法第30條之1準用民事訴訟法第197條第1項規定，
    債權人至少亦有責問權。按本件執行法院對相對人執行之財
    產與債權額差距有數百萬倍，執行法院卻未依強制執行法第
    20條規定，命相對人陳報財產狀況，抗告人具狀請求執行法
    院依強制執行法規定，命相對人陳報財產，並拘提管收相對
    人之董監事，完全符合強制執行程序。另執行命令無法送達
    相對人，除說明相對人屬營運不正常的公司外，正表示相對
    人有強制執行法第22條第1項第2款規定顯有逃匿之虞，而有
    拘提管收之必要。爰依強制執行法第22條第1項第1、2、3款
    規定，聲請拘提管收相對人公司之董監事，竟遭原裁定駁回
    ，為此提起抗告等語。
二、原裁定以：對於管收債務人與否，債權人並無聲請權利。抗
    告人聲請管收相對人之法定代理人杜海濤無從准許。又原法
    院99年度司執字第24288號清償票款強制執行事件中，司法
    事務官於99年8月24日核發之執行命令，命相對人於10日內
    陳報1年內可供強制執行之財產狀況，惟該執行命令迄今尚
    未合法送達，亦無客觀證據顯示相對人有符合強制執行法第
    22條第1項規定之事由存在。抗告人雖稱相對人係將資產隱
    匿境外公司，相對人公司實際經營處所與與登記不符，其受
    雇人陳美魏亦表示相對人已將主要資產轉投資廈門工廠，臺
    灣應無剩下多少資產云云。惟公司登記主事務所與實際營業
    所不同，為社會上經濟活動所常見，非可謂該類公司必有隱
    匿財產之行為。至抗告人所引陳美魏之上開陳述內容，未見
    記載於執行筆錄中，抗告人復未提出證據釋明，難認陳美魏
    曾為此陳述。另參照抗告人所提由相對人於99年1月1日出具
    之本票，其上載明係為擔保相對人及該公司100﹪持股之子
    公司廈門來新光電有限公司對抗告人所負債務等語，可知相
    對人公司轉投資大陸地區廈門子公司，係早於雙方發生債權
    債務關係之前，非可認係為逃免抗告人之強制執行而隱匿資
    產，洵難認有管收事由存在，且抗告人未曾經原法院命供擔
    保而不提出，自無強制執行法第22條第2項關於管收規定之
    適用。而第三人賀一航因積欠稅款管收事件所適用之規範為
    行政執行法，與本件無涉，抗告人徒執剪報數紙，援引為聲
    請管收相對人之法定代理人之憑據，要屬不能採取。是抗告
    人執前情聲請管收相對人之法定代理人杜海濤，為無理由，
    應予駁回等語。
三、按強制執行法第22條第1、2項規定：「債務人有左列情形之
    一者，執行法院得拘提之：一、顯有履行義務之可能故不履
    行者。二、顯有逃匿之虞者。三、就應供強制執行之財產有
    隱匿或處分之情事者。四、於調查執行標的物時，對於法官
    或書記官拒絕陳述者。五、違反第20條之規定，不為報告或
    為虛偽之報告者。前項情形，執行法院得命債務人提供擔保
    ，無相當擔保者，管收之。其非經拘提到場者亦同。」。另
    同法第25條第2、3項則規定：「關於債務人拘提、管收、限
    制住居及應負義務之規定，於左列各款之人亦適用之︰…四
    、法人或非法人團體之負責人、獨資商號之經理人。前項各
    款之人，於喪失資格或解任前，具有報告之義務或拘提、管
    收、限制住居之原因者，在喪失資格或解任後，於執行必要
    範圍內，仍得命其報告或予拘提、管收、限制住居。」。是
    倘債務人為法人，其負責人符合前述情事，執行法院固得拘
    提、管收之，惟拘提與否乃執行法院得依職權裁量之事項，
    反之，倘未符合前述情形，執行法院即不得拘提、管收之。
四、經查：
(一)、抗告人前執原法院99年度票字第1694號本票裁定為執行名義
    ，對相對人於新台幣(下同)500萬元之財產範圍內聲請強制
    執行，原法院以99年6月14日士院木99司執貴字第24288號函
    對相對人核發執行命令，並於同年月28日進行查封其財產在
    案。惟該查封財產尚不足抵償抗告人聲請強制執行之上開金
    錢債權。
(二)、嗣抗告人於99年6月30日、同年8月10日、20日分別具狀稱，
    相對人為隱匿其資產，公司地址雖登記於臺北市○○○路○
    段90巷16弄1號3樓，實際經營位址卻於臺北市○○路○段97
    號4樓之2，且相對人已將主要資產遷往大陸地區廈門，相對
    人顯有履行義務之可能故不履行，並有逃匿之虞，故聲請執
    行法院應命相對人依強制執行法第20條規定據實陳報1年內
    可供強制執行之財產狀況；暨聲請拘提管收相對人公司之董
    監事云云。原法院乃於99年8月24日以99年度司執字第24288
    號函，命相對人於10日內陳報自98年1月1日至99年8月24日
    屆滿前1年內應供強制執行之財產狀況。該函於99年8月30日
    送達相對人，相對人先於99年9月8日具狀請求延長陳報期限
    ，經執行法院承辦司法事務官同意延至同年9月底，相對人
    即依限於99年9月29日具狀陳報其係持有廈門來新光電有限
    公司（下稱來新光電公司）100﹪股權的母公司，並提出母
    、子公司之相關財務資料：包括西元2009年相對人與來新光
    電公司經會計師簽核財務資料、2010年相對人自結資產負債
    表與損益表及來新光電公司資產負債表、相對人銀行存款帳
    戶清冊、應收帳款與其他應收帳款清冊，以及相對人短期借
    款清冊與應付票據明細等件。
(三)、上開各情，業經本院調閱原法院99年度司執字第24288號執
    行卷宗查證屬實。足證相對人轉投資大陸地區廈門子公司即
    來新光電公司，係早於系爭本票所載發票日（99年1月1日）
    之前，相對人復已依法陳報1年內可供強制執行之財產狀況
    ，是相對人並無該當強制執行法第22條規定得拘提、管收之
    事由存在。至抗告人指稱相對人實際營業處所與公司登記地
    址不符，顯見相對人有拒絕履行債務之意圖及行為乙節，查
    執行法院依相對人公司登記地址送達函文業經相對人受僱人
    蓋用相對人公司收文章簽收，有送達證書可參，且相對人於
    收受通知後即依限陳報公司財產，抗告人此節指訴，亦無可
    採。從而，抗告人聲請依強制執行法第22條規定拘提、管收
    相對人之董監事，洵屬無據，不應准許。原法院駁回抗告人
    之聲請，理由雖有不同，結論則無二致，抗告意旨指摘原裁
    定不當，求為廢棄，為無理由，應予駁回。
五、據上論結，本件抗告為無理由，依強制執行法第30條之1、
    民事訴訟法第495條之1、第449條第1項、第95條、第78條，
    裁定如主文。
中    華    民    國    99    年    11    月    18    日
                    民事第二十庭
                        審判長法  官  張耀彩
                              法  官  林金吾
                              法  官  盧彥如
正本係照原本作成。
本裁定除以適用法規顯有錯誤為理由外，不得再抗告。如提起再
抗告，應於收受後10日內委任律師為代理人向本院提出再抗告狀
。並繳納再抗告費新台幣1千元。
中    華    民    國    99    年    11    月    19    日
                              書記官  鄭兆璋

司法院資訊處製作；財團法人民間司法改革基金會備份。
